臺灣臺中地方法院刑事判決　　　　　　　　　　　　　九十二年度金訴字第五一號
　　公　訴　人　臺灣臺中地方法院檢察署檢察官
　　被　　　告　甲　○
　　　　　　　　戊○○
　　　　　　　　丁○○
右列被告等因違反期貨交易法案件，經檢察官提起公訴（九十一年度偵字第一一六五
○號），本院判決如左：
    主  文
甲○、戊○○、丁○○共同未經許可，擅自經營期貨經理事業、期貨顧問事業，各處
有期徒刑陸月。
    事  實
一、甲○、戊○○、丁○○均明知期貨交易法已自民國八十六年六月一日起施行，且
    外幣保證金交易屬於槓桿保證金契約之一種，為期貨交易法規範管理之範圍，依
    該法第八十二條第一項規定，經營期貨信託事業、期貨經理事業、期貨顧問事業
    或其他期貨服務事業，須經主管機關之許可並發給許可證照，始得營業，詎三人
    竟共同基於非法經營期貨經理、顧問事業之犯意聯絡，未經主管機關即財政部證
    券暨期貨管理委員會（下稱證期會）之許可並發給許可證照，以美商迪菲仕國際
    金融公司（DFX,Inc.即Delong Foreign Exchange，以下簡稱迪菲仕公司）在臺
    分公司（實無此分公司組織）之名義，對外招攬代客操作外幣保證金交易業務。
    甲○、戊○○、丁○○並分別印製名片，對外自稱各係迪菲仕公司在臺分公司之
    副總經理、經理、客服部人員。該三人自八十八年五月間起，陸續約同乙○○、
    丙○○夫妻在桃園及臺中地區見面，解說迪菲仕公司代客操作外幣保證金交易之
    內容、方式及獲利情形，招攬遊說該對夫妻參加迪菲仕公司之外幣保證金交易，
    而提供其等外幣保證金交易相關資訊之諮詢服務，並郵寄迪菲仕公司英文版合約
    至乙○○、丙○○位在桃園縣桃園市○○街住處供其等簽名。嗣乙○○、丙○○
    遂依甲○、戊○○之指示，分別於八十八年七月二十六日、九月七日、十二月二
    十八日，以乙○○名義透過世華聯合商業銀行桃園分行（下稱世華桃園分行）匯
    款美金（下同）四萬一千元、一萬零十八元、一萬五千五百元，及於八十九年一
    月十四日透過臺灣省合作金庫桃園支庫匯款二十一萬元，至迪菲仕公司於美國銀
    行所設之帳戶作為保證金，並授權迪菲仕公司代為下單操作外幣保證金交易之期
    貨經理業務。至八十九年四月間，迪菲仕公司無預警停止營業，乙○○、丙○○
    前開投資金額去向不明，血本無歸，甲○、戊○○、丁○○等亦未賠償乙○○、
    丙○○之損失，乙○○、丙○○始報警查獲上情。
二、案經臺北縣警察局淡水分局報告臺灣臺北地方法院檢察署檢察官呈請臺灣高等法
    院檢察署檢察長令轉臺灣臺中地方法院檢察署檢察官偵查起訴。
    理  由
一、訊據被告甲○、戊○○、丁○○三人均矢口否認有何違反期貨交易法犯行，被告
    甲○辯稱：伊雖有仲介外幣保證金交易之行為，然此並非屬於期貨交易法規範的
    範圍，伊等並沒有成立公司或刊登廣告，招攬客戶經營期貨經理、顧問事業，亦
    未代客操作云云；被告戊○○辯稱：當初伊是在麗富投資顧問有限公司（下稱麗
    富公司）擔任業務員，丙○○自己打電話到伊公司來問投資的事情，老闆叫伊為
    其介紹伊公司的金融商品，當時麗富公司並未經營期貨交易，也沒有代客操作。
    伊離開麗富公司後，才認識甲○，知道甲○熟悉迪菲仕公司外幣保證金投資操作
    的管道，也有在幫客戶與迪菲仕公司簽訂外幣保證金交易的契約及辦理相關的手
    續。伊就介紹丙○○給甲○認識，由其等去談外幣保證金交易的傭金約定，伊則
    是負責拿迪菲仕公司的契約書給丙○○之夫乙○○簽，該對夫妻是推由乙○○出
    名投資。伊再將契約書轉交給甲○，由甲○負責與迪菲仕公司處理後續的問題，
    也就是由甲○寄發文件到迪菲仕公司並作確認的動作。伊與甲○只有仲介乙○○
    、丙○○為外幣保證金交易而已，並未代客操作云云；被告丁○○辯稱：案發期
    間伊是任職於國祥貿易股份有限公司，伊與甲○是普通朋友關係，伊雖然知道甲○有從事類似外幣保證金交易的業務，但是實際情形伊並不清楚，也未參與。是
    後來甲○告訴伊迪菲仕公司倒掉了，要伊去處理，伊才介紹伊以前的老闆黃中與
    甲○認識，因為黃中有相關業務的經驗。伊原本並不認識乙○○、丙○○，是有
    一次伊與甲○、戊○○在桃園某餐廳吃飯時，才認識乙○○、丙○○，伊有遞名
    片給他們。本案乙○○、丙○○為投資行為前，伊並未曾與之接觸云云。經查：
  (1)按期貨交易法第三條第一項第四款所規定槓桿保證金交易，係指當事人約定，一
    方支付契約價金一定成數之款項或取得他方授與之一定信用額度，雙方於未來特
    定期間內，依約定方式結算差價或交付約定標的物之契約。而所謂「外幣保證金
    交易」，係指一方於客戶與其簽約並繳付外幣保證金後，得隨時應客戶之請求，
    於保證金之倍數範圍內，以自己之名義為客戶之計算，在外匯市場從事不同幣別
    間之即期或遠期買賣交易。此項交易不須實際交割，一般都在當日或到期前以反
    方向交易軋平而僅結算買賣差價。由上開定義得知「外幣保證金交易」為期貨交
    易法第三條第一項第四款槓桿保證金交易之一種。又任何人以接受委託書並收取
    佣金或手續費等方式代他人操作，與外匯指定銀行進行外幣保證金交易之行為，
    係違反期貨交易法第八十二條第一項規定，應依同法第一百十二條第五款處罰，
    此有證期會（八六）臺財證（五）字第五六五六○號函釋意見可資參照。可知本
    案迪菲仕公司所從事之外幣保證金交易業務，確屬期貨交易法第三條第一項第四
    款槓桿保證金交易之一種，而為期貨交易法規範管理之範圍，此亦經證人即臺北
    市期貨商業同業公會教育訓練組專員孫晨洋於偵查中證述明確。
  (2)關於前開被告甲○、戊○○、丁○○三人各以迪菲仕公司在臺分公司之副總經理
    、經理、客服部人員名義，解說並招攬告訴人乙○○、丙○○參加迪菲仕公司外
    幣保證金交易，嗣乙○○、丙○○乃依其等指示匯款至迪菲仕公司帳戶，並授權
    迪菲仕公司代為下單操作外幣保證金交易等情，業經告訴人乙○○、丙○○於偵
    審中指訴綦詳，復有甲○、戊○○、丁○○三人之名片、迪菲仕公司之買賣報告
    書、月對帳單、個人美元理財專戶介紹書、風險承擔同意書、乙○○前開各筆匯
    款之匯款收據、戊○○所出具償還乙○○前開匯款之切結書、戊○○與甲○所出
    具提供不動產擔保還款予乙○○之切結書、迪菲仕公司在美國銀行開戶資料及交
    易明細表等件影本附卷可佐。並參以被告丁○○有對告訴人丙○○稱其為迪菲仕
    公司在臺操作期貨交易的第一把交椅，且告訴人等之資金亦是由丁○○操作，此
    經告訴人丙○○於本院審理時指訴綦詳，可知被告三人係以迪菲仕公司方面人員
    自居，招攬告訴人等出金投資，而從事代客操作外幣保證金交易之期貨經理事業
    ，及提供相關外匯資訊之期貨顧問事業。被告甲○、戊○○所辯其等僅為外幣保
    證金交易仲介行為，及被告丁○○所辯其未參與本案犯行云云，核均為飾卸之詞
    而無可採。本案事證明確，被告三人犯行均堪以認定。
二、核被告甲○、戊○○、丁○○三人所為，均係犯期貨交易法第一百十二條第五款
    之未經許可擅自經營期貨經理事業、期貨顧問事業罪。被告三人間，有犯意聯絡
    及行為分擔，為共同正犯。爰審酌被告三人犯罪之動機、目的，非法經營期貨事
    業之規模雖然有限，然所為導致告訴人等血本無歸、損失慘重，且犯後均未能坦
    承犯行，欠缺悔過之具體表現，亦尚未賠償告訴人等損失而與之達成和解等一切
    情狀，各量處如主文所示之刑。
三、公訴蒞庭檢察官另以被告甲○、戊○○、丁○○三人前開所為尚涉犯刑法第三百
    三十九條第一項之詐欺取財罪嫌。惟查：告訴人乙○○前開匯款係匯至迪菲仕公
    司於美國銀行所設之帳戶作為保證金，並非匯款至被告三人之個人帳戶，且乙○○出金投資後，迪菲仕公司確有為之操作外幣保證金交易，此有買賣報告書、對
    帳單等件附卷可參，雖迪菲仕公司嗣無預警停止營業且未處理投資人善後問題之
    舉，甚啟人疑竇，然因並無積極證據證明被告甲○、戊○○、丁○○與迪菲仕公
    司之美方人員有所勾串，自難僅憑告訴人等之片面指訴即認被告三人係蓄意詐財
    。惟因公訴蒞庭檢察官認此部分與上開經本院認定成罪之未經許可擅自經營期貨
    經理事業、期貨顧問事業罪部分，有牽連犯之裁判上一罪關係，爰不另為無罪諭
    知。
據上論斷，應依刑事訴訟法第二百九十九條第一項前段，期貨交易法第一百十二條第
五款，刑法第十一條前段、第二十八條，判決如主文。
中      華      民      國      九十三      年    三    月    二十四    日
                                臺灣臺中地方法院刑事第十庭
                                    審判長法  官  郭  瑞  祥
                                          法  官  黃  家  慧
                                          法  官  蔡  建  興
右正本證明與原本無異。
如不服本判決，應於判決送達後十日內向本院提出上訴狀，上訴於臺灣高等法院臺中
分院( 須附繕本 )。
                                          書記官
中    華    民    國      九十三      年       三      月     三十      日
附錄論罪科刑法條
期貨交易法第一百一十二條第五款
有下列情事之一者，處七年以下有期徒刑，得併科新臺幣三百萬元以下罰金：
五、未經許可，擅自經營期貨信託事業、期貨經理事業、期貨顧問事業或其他期貨服
    務事業者。
